【裁判字號】    99,訴,1385
【裁判日期】    991108
【裁判案由】    損害賠償
【裁判全文】
臺灣桃園地方法院民事判決              99年度訴字第1385號
原      告  甲○○
被      告  乙○○
上列當事人間請求損害賠償事件，本院於民國99年10月25日言詞
辯論終結，判決如下：
    主      文
被告應給付原告新台幣伍萬元，及自民國九十九年九月十七日起
至清償日止，按週年利率百分之五計算之利息。
原告其餘之訴駁回。
訴訟費用由被告負擔二分之一，餘由原告負擔。
本判決第一項得假執行。
原告其餘假執行之聲請駁回。
    事實及理由
壹、程序方面：
    按訴狀送達後，原告不得將原訴變更或追加他訴，但擴張或
    減縮應受判決事項之聲明者，不在此限，民事訴訟法第255
    條第1 項第3 款定有明文。查原告於民國99年8 月11日起訴
    時原聲明為：被告應給付原告新台幣（下同）10萬元，及自
    起訴狀繕本送達被告之翌日（即99年9 月17日）起至清償日
    止，按週年利率5 ％計算之利息；並願供擔保請准宣告假執
    行。然原告旋於99年8 月13日變更其聲明為：被告應給付原
    告10萬元，及自起訴狀繕本送達被告之翌日起至清償日止，
    按週年利率5 ％計算之利息；且被告應於桃園縣平鎮市○○
    路雙連二段163 之1 號佳晉食品有限公司之大門口旁，以A4
    大小紙張載明「本人乙○○先前對於甲○○先生有公然辱罵
    之言詞，表達歉意」並刊登3 日（本院99年度壢小調字第37
    4 號卷第13頁），惟此時本院尚未將訴狀送達被告，故原告
    自非不得變更其訴。嗣原告於本院99年9 月16日將本件訴狀
    送達被告後之99年10月4 日準備程序期日，復當庭變更其聲
    明為：被告應給付原告10萬元，及自起訴狀繕本送達被告之
    翌日起至清償日止，按週年利率5 ％計算之利息；並願供擔
    保請准宣告假執行（本院卷第63頁）。核原告上開於99年10
    月4 日所為訴之變更，屬減縮應受判決事項之聲明，揆諸上
    開法律規定，應予准許。
貳、實體方面：
一、原告主張：（一）被告因不滿原告多次將車牌號碼DN-0956
    號自用小客車（下稱系爭汽車）停放於桃園縣平鎮市○○路
    雙連二段163 之1 號前之路口處阻礙被告之貨櫃車出入，而
    於98年7 月中旬在該車上留下「禁止這邊停車（下次放氣）
    」之字條，嗣於98年9 月7 日上午11時許，被告徒手將原告
    停放於該處之系爭汽車左前輪予以放氣，原告發現後兩造即
    發生爭執，經員警到場處理，被告即在公開處所對原告辱罵
    「沒家教」、「好狗不擋路、這是什麼狗？」並向在場之原
    告之老闆及老闆娘表示「是請不到人了嗎？為何請這種狗來
    這裡上班？」等語。後原告以告訴人身分提出刑事告訴，經
    台灣桃園地方法院檢察署（下稱桃園地檢署）檢察官以98年
    度偵字第22013 號聲請簡易判決處刑，並經本院以99年度壢
    簡字第258 號判決被告有罪確定在案。（二）被告於上開刑
    事案件之偵查及審理期間，復於原告清晨上班時，當原告及
    原告之同事面前，屢次辱罵原告「禽獸、畜生、雜碎」等語
    。上開被告對原告所為之侮辱，均足以貶低原告之人格及社
    會評價，侵害原告之名譽權，使原告受有非財產上之損害，
    故原告得請求相當之賠償金額。（三）原告畢業於中興大學
    台北夜間部法律系，現任職於佳晉食品有限公司，擔任物流
    部門之理貨員、送貨員，月薪約34,000元。爰依侵權行為之
    法律關係，提起本訴等語，並聲明：被告應給付原告10萬元
    ，及自起訴狀繕本送達被告之翌日（即99年9 月17日）起至
    清償日止，按週年利率5 ％計算之利息；並願供擔保請准宣
    告假執行。
二、被告則以：（一）原告於前揭刑事案件之偵審過程中所述並
    非真實，涉有偽證及誣告罪嫌，致法官為被告有罪之枉法裁
    判。原告復以前揭刑事案件之判決為據提起本件民事訴訟，
    以遂其詐欺取財之最終意圖，故原告應無權利、資格向被告
    請求損害賠償。（二）伊於98年9 月7 日係消遣原告「你懂
    不懂廉恥？」，並問原告「你懂不懂好狗不擋路這句話？」
    ，原告就說要跟伊單挑，伊聽聞後始連續罵原告3 次「沒家
    教」。伊並沒有對原告說「這是什麼狗？」等語。且伊並未
    在與原告發生衝突之當下質問原告之老闆及老闆娘為何要請
    這種狗來上班。伊係於事後與原告之老闆及老闆娘聊天時表
    示「你是請不到人嗎，為何要請這種人？」並向渠等說好狗
    不擋路，然後問渠等「這是什麼狗啊？」，伊在上開交談中
    係使用疑問語氣，並非肯定語句。（三）伊確曾於前揭刑事
    案件偵查及審判之3 個月期間，在原告及原告之同事面前罵
    原告「禽獸、畜生、狗雜碎」等語共計3 次，然此係因伊受
    原告之誣告，及原告在刑案中所為不實陳述所激怒。（四）
    被告為南亞工專機械工程科肄業，衝突發生時伊係在弟弟所
    經營之水產批發家族事業工作，伊亦係該事業之股東之一，
    每年分紅可得數十萬元至100 萬元之間，伊本身並創業投資
    一項約300 萬元之調理食品事業，資產情況良好，10萬元對
    伊而言是口袋中拿出即有等語，資為抗辯，並聲明：原告之
    訴駁回。
三、兩造不爭執事項：
（一）被告曾於98年9 月7 日上午11時許，於原告、2 名員警之
      面前，向原告說「沒有家教」、「好狗不擋路」等語。又
      於原告之老闆及老闆娘面前說「是請不到人了嗎？」等語
      。
（二）被告曾於桃園地檢署98年度偵字第22013 號案件偵查及本
      院99壢簡字第258 號刑事案件審理期間，於原告及原告之
      同事面前罵原告「禽獸、畜生、狗雜碎」等語共計3 次。
    上開事實既為兩造所不爭，並有被告於偵訊、本院刑事庭99
    年度簡上字第342 號之供述，及證人吳佳芬之證述為佐（桃
    園地檢署98年度偵字第22013 號卷（下稱偵字卷）第40、41
    頁；本院刑事庭99年度簡上字第342 號卷第32、33頁），自
    堪信為真實。
四、兩造爭執事項：
    被告有無於98年9 月7 日對原告說「這是什麼狗」，並對原
    告之老闆及老闆娘表示「為何要請這種狗來上班」等語？
五、得心證之理由：
（一）被告雖辯稱伊並未對原告說「這是什麼狗？」，亦未向原
      告之老闆及老闆娘稱「為何要請這種狗來上班？」，且伊
      係以疑問句而非肯定之語氣表述云云。惟查：
      1.被告於98年9 月19日警詢中供稱原告之系爭汽車屢次停
        放於路口轉彎處，致伊公司貨櫃車進出通行受影響等語
        （上開偵字卷第4 頁），堪認原告主張當日兩造係因原
        告停放系爭汽車之位置，致阻礙被告之貨櫃車出入，引
        起被告不滿而發生衝突等情屬實。又被告就伊曾對原告
        說「你懂不懂好狗不擋路」，並對原告之老闆及老闆娘
        說好狗不擋路，復問渠等「這是什麼狗」等情為自認無
        誤（本院卷第63頁背面）；並於98年10月30日偵訊中供
        稱伊係影射原告「好狗不擋路」（上開偵字卷第19頁）
        等語，是縱然被告係以疑問之語句表述其不滿，然依當
        時之爭執情形，仍足以特定被告所指責之對象係原告無
        誤，被告當時所稱之「狗」乃指原告一事，堪以認定。
      2.證人即原告之老闆娘吳佳芬於桃園地檢署98年度偵字第
        22013 號偵查案件98年12月8 日偵訊時結證稱：兩造於
        98年9 月7 日上午11時許發生停車糾紛時伊有在場，嗣
        經原告報案，警察亦有到場。當時被告大聲罵原告沒有
        教養，並說好狗不擋路，這是什麼狗。又對伊說伊丈夫
        是否請不到人，為何請這種狗來替伊及伊丈夫工作，被
        告一直重複罵等語（上開偵字卷第40、41頁；本院卷第
        32、33頁）。是堪認原告主張被告於98年9 月7 日上午
        11時許當吳佳芬之面辱罵原告「這是什麼狗？」並質問
        吳佳芬為何要請這種狗來上班等情，應屬無誤。況且，
        被告既自認伊亦於事後與原告之老闆及老闆娘聊天時表
        示「你是請不到人嗎，為何要請這種人？」並向原告之
        老闆及老闆娘說好狗不擋路，然後問渠等「這是什麼狗
        啊？」等情，是縱原告並未於上開交談過程中在場，然
        被告上開言語內容，亦足以貶抑原告於其老闆及老闆娘
        心目中之評價。故被告此節所辯，尚非可採。被告之行
        為侵害原告名譽之人格法益一事，洵堪認定。
（二）被告固自認其於前揭刑事案件偵查及審理之約3 個月期間
      ，3 度對原告辱罵「禽獸、畜生、狗雜碎」等語，然辯稱
      此係因伊受原告之誣告，及在刑案中所為之不實陳述等行
      為之激怒云云。惟查：被告雖曾對本院99年度壢簡字第25
      8 號有罪判決提起上訴，但復於本院99年度簡上字第342
      號刑事案件審理期間，撤回對於該刑事簡易判決之上訴而
      確定，故原告有無誣告被告一事，已非無疑。況原告對被
      告於前揭刑事案件過程中所為之指訴，業據證人吳佳芬於
      偵訊中結證屬實，且被告亦於刑事案件偵審過程中，就其
      曾影射原告「好狗不擋路」並質問原告之老闆及老闆娘「
      這是什麼狗」等情坦承不諱，是原告對被告提起刑事告訴
      ，應難認有何誣告或不實陳述之情。又縱認被告確因原告
      之行為所激怒，原告亦非不得以其他合法之方式追究原告
      之責任，殊無以當原告及原告同事之面，辱罵原告「禽獸
      、畜生、狗雜碎」之必要，故難認被告有阻卻其行為不法
      之事由。
（三）按因故意或過失，不法侵害他人之權利者，負損害賠償責
      任。不法侵害他人之身體、健康、名譽、自由、信用、隱
      私、貞操或不法侵害其他人格法益而情節重大者，被害人
      雖非財產上之損害，亦得請求賠償相當之金額，民法第18
      4 條第1 項前段、第195 條第1 項分別定有明文。而名譽
      有無受侵害，應以社會上一般人對特定人格價值之評價是
      否貶損客觀判斷之，如客觀上，行為人之行為已足以貶損
      他人外部人格價值在社會上之評價，則雖對其人之真實人
      格價值未生影響，亦應認為侵害名譽權。被告雖稱原告係
      以詐欺為目的提起本件訴訟，原告並無請求之資格、權利
      云云。然查本件被告曾於98年9 月7 日以「沒家教」、「
      好狗不擋路，這是什麼狗」等語辱罵被告，並質問原告之
      老闆及老闆娘渠等「是否請不到人，為何請這種狗來上班
      ？」；且被告於前揭刑事案件偵審期間，3 度辱罵原告「
      禽獸、畜生、狗雜碎」等情，既經本院認定如前，則被告
      之行為客觀有致貶損聽聞者對於原告之評價，足以減損原
      告人格價值，原告精神上自感痛苦，是原告請求被告給付
      精神慰撫金，應屬有據。被告認原告無資格向伊請求云云
      ，容有誤會。
（四）復按民法第195 條第1 項所得請求賠償之金額是否相當，
      應斟酌雙方身分資力與加害程度，及其他各種情形核定相
      當數額（最高法院51年台上字第223 號判例參照）。經查
      ，原告之最高學歷為中興大學台北夜間部法律系畢業，現
      任職於佳晉食品有限公司，擔任物流部門之理貨員、送貨
      員等情，業據其提出畢業證書、在職證明書為憑（本院卷
      第19至21頁），又自陳其目前月薪約34,000元一事，為被
      告所不爭（本院卷第75頁）。至被告自陳其為南亞工專機
      械工程科肄業，衝突發生時伊係在弟弟所經營之水產批發
      家族事業工作，伊亦係該事業之股東之一，每年分紅可得
      數十萬元至100 萬元之間，伊本身並創業投資一項約300
      萬元之調理食品事業，資產情況良好等情，亦為原告所不
      爭（本院卷第75頁），又其名下有81年份之汽缸容量1,99
      7 立方公分之汽車1 輛，此亦有被告之稅務電子閘門財產
      所得調件明細表在卷為憑（本院卷第69頁）。茲審酌兩造
      之身分、地位、經濟狀況、被告加害情形、原告所受精神
      上痛苦之程度等一切情狀，認原告請求10萬元之精神損害
      賠償，尚屬過高，應予核減為5 萬元，始克相當，原告逾
      此部分之請求即不應准許。
（五）末按給付無確定期限者，債務人於債權人得請求給付時，
      經其催告而未為給付，自受催告時起，負遲延責任。其經
      債權人起訴而送達訴狀，或依督促程序送達支付命令，或
      為其他相類之行為者，與催告有同一之效力。遲延之債務
      ，以支付金錢為標的者，債權人得請求依法定利率計算之
      遲延利息；應付利息之債務，其利率未經約定，亦無法律
      可據者，週年利率為5 ％，民法第229 條第2 項、第233
      條第1 項前段及第203 條分別定有明文。經查，被告對原
      告所負之上開給付義務，固未經兩造特約而無確定清償期
      限或特定利率，然其既經原告起訴狀繕本之送達，依上開
      說明，自應從起訴狀繕本送達翌日（即99年9 月17日）起
      ，以週年利率5 ％計算之遲延利息對原告負法定遲延責任
      。原告就此所為遲延利息之主張，亦為可取。
六、從而，原告依侵權行為之法律關係，請求被告給付5 萬元，
    及自99年9 月17日起至清償日止，按週年利率5 ％計算之利
    息，為有理由，應予准許。逾此範圍之請求，即屬無據，應
    予駁回。
七、按所命給付之金額或價額未逾50萬元之判決，法院應依職權
    宣告假執行，民事訴訟法第389 條第1 項第5 款定有明文。
    查原告雖陳明願供擔保請准宣告假執行，惟本件本院所命被
    告給付之金額未逾50萬元，爰依職權宣告假執行。至原告敗
    訴部分，其假執行之聲請失所附麗，應予駁回。
八、本件事證已臻明確，兩造其餘主張陳述及所提之證據，經審
    酌與本院前揭判斷無影響，毋庸一一論述，附此敘明。
九、訴訟費用負擔之依據：民事訴訟法第79條。
中    華    民    國    99    年    11    月    8     日
                民事第三庭  法  官  毛彥程
以上正本係照原本作成。
如對本判決上訴，須於判決送達後20日內向本院提出上訴狀。如
委任律師提起上訴者，應一併繳納上訴審裁判費。
中    華    民    國    99    年    11    月    8     日
                            書記官  伍幸怡

司法院資訊處製作；財團法人民間司法改革基金會備份。
